臺灣宜蘭地方法院交通事件裁定　　　　 94年度交聲更字第5號
　　移送機關　　交通部公路總局臺北區監理所宜蘭監理站
　　異　議　人　甲○○
上列異議人因違反道路交通管理處罰條例案件，對於交通部公路
總局臺北區監理所宜蘭監理站民國九十四年五月三日所為之處分
（宜監字第裁四三─Ｑ00000000號），聲明異議，本院
於中華民國九十四年七月二十九日以九十四年度交聲字第八六號
裁定後，異議人提起抗告，經臺灣高等法院於九十四年九月八日
以九十四年度交抗字第六四八號裁定發回本院，本院裁定如下：
    主  文
異議駁回。
    理  由
一、異議意旨略以：異議人即受處分人甲○○於民國九十四年三
    月十二日十五時十分許，駕駛車牌號碼Ｌ二─五八七八號自
    用小客車由基隆往南行駛，至臺二線宜蘭縣頭城鎮大溪新港
    前約二十公尺處時，前方整排車隊因遇紅燈而均減緩車速，
    且其有事欲查看文件，遂依規定顯示方向燈後，將車駛出邊
    線，在紅綠燈前約十公尺處停車。此時宜蘭縣警察局礁溪分
    局之警車正在紅綠燈前之路旁執行路檢，員警乙○○見其路
    邊停車，便揮手指示其前行接受攔檢，故其即駕車前行至紅
    綠燈停止線前，並俟號誌轉為綠燈後，駕車前行至員警指示
    之地點受檢。整體過程中，其純因查看文件始駕車駛離路邊
    邊線，再依員警指示前往受檢，並非任意駛出邊線之違規行
    為等語。
二、按汽車駕駛人，爭道行駛有左列情形之一者，處新臺幣六百
    元以上一千八百元以下罰鍰：十二、任意駛出邊線者。道路
    交通管理處罰條例第四十五條第一項第十二款定有明文。又
    同條例第六十三條第一項復明定：汽車駕駛人有左列各款所
    列條款之一者，除依原條款處罰鍰外，並予記點：一、有第
    三十三條、第三十八條第一項、第四十條第一項、第四十五
    條、第四十七條第一款至第四款、第四十八條、第四十九條
    或第六十條第一項、第二項第一款至第三款情形之一者，各
    記違規點數一點。合先敘明。
三、經查：
  (一)異議人甲○○於九十四年三月十二日十五時十分許，在臺二
    線新港出入口交通管制號誌前約數公尺，駕駛車牌號碼Ｌ二
    ─五八七八號自用小客車駛出邊線之事實，已據異議人自承
    屬實，復有現場照片一幀在卷可稽。是異議人於違規時、地
    駕車駛出路邊邊線之事實，至堪認定。
  (二)異議人甲○○於九十四年五月三日之異議狀內，對其駕車駛
    出路邊邊線之行為，係辯稱：其因見前方交通號誌轉為紅燈
    ，整排車隊均已減速，且有事欲查看文件，始將車駛出邊線
    作停車準備等語綦詳，然嗣於本院前審調查及九十四年八月
    十二日之抗告狀內，對此則均改口辯稱：係因查見前方有警
    臨檢，為確定已攜帶相關證件，才駕車駛出路邊邊線欲停車
    查看等語翔實，而其再於本院調查中，又另執：其見前方有
    警攔檢，始欲停車查看行車執照是否過期，車輛檢驗有無逾
    期等語置辯。是綜觀異議人甲○○前後對其為何駕車駛出路
    邊邊線之理由，已有先後不一且有所扞格之矛盾瑕疵，自難
    單憑異議人先後所為不相契合之辯解，遽認其所辯各語即屬
    真實。況互核卷附現場照片所示之客觀情狀，益徵異議人所
    辯：其因見前方有警攔停，始欲停車查看證件或行照等語，
    洵非可採。蓋宜蘭縣警察局礁溪分局大溪派出所員警係在臺
    二線新港出入口交通管制號誌旁之空地執行巡邏勤務，並非
    在該路段路旁設立攔檢點逐一攔停行經該處之所有車輛，且
    客觀上該處當時並無其他已遭攔停之車輛正由警進行盤查，
    是衡諸一般日常生活之經驗法則，均顯得知悉此為隨機抑或
    針對違規事項始予攔停之交通稽查行為甚明，異議人實無在
    距離前方警車尚有數十公尺之遙，即為停車查看並擬備妥相
    關證件供警查驗之理。再者，異議人當時是否已攜帶相關證
    件抑或行車執照有無過期、檢驗日期是否逾期，皆屬既定而
    無法改變之事實，異議人又何需事先備妥？況其若與其他車
    輛同行，則遭警攔停之機率實屬甚微，其又有何事先查看之
    必要？另本院亦當庭勘驗異議人之行車執照，有效日期至九
    十五年十二月一日，下次車輛檢驗日期則為九十四年十一月
    間，皆距本件事發時間甚遠，是衡之一般車輛所有人對車輛
    行車執照之有效期間及檢驗日期，均有相當瞭解之情，亦可
    推知異議人在九十四年三月十二日之事發時，因需確認行車
    執照有效日期、下次車輛檢驗時間始駕車駛出邊線欲停車查
    看之辯解，委屬避責飾究之語，咸無可採。
  (三)異議人甲○○駕車駛出路邊邊線後，並未立即停車反繼續前
    行之事實，迭據證人即現場值勤員警陳有清、乙○○先後到
    庭結證屬實，且證人乙○○復證稱：當天其與陳有清進行巡
    邏勤務，因見該處號誌轉為紅燈後，甲○○駕駛之自用小客
    車並未依序停下，反繼續前進至前方大卡車（參見原審卷第
    二十一頁上方照片）後方一般車輛之停車的位置時，突然彎
    出路邊邊線外並持續前行至停等線始停止；其見狀即在甲○
    ○車行過程中，自車內拍照存證（原審卷第二十一頁上方照
    片），並在號誌轉為綠燈時，指揮示意甲○○停車受檢（參
    見原審卷第二十一頁下方照片）。該路段如甲○○所為之此
    種違規行為甚多，因該路段大卡車較多，車速較慢，故駕駛
    人常利用紅燈之機會，不依序停車而駕車併排在停等線，俟
    綠燈時得以超越大卡車等語綦詳，是綜據證人陳有清、乙○
    ○在舉發時，與異議人所駕駛車輛之相對位置、狀態，佐以
    卷附現場照片所示之客觀情狀，均足認定異議人甲○○所持
    辯解確非屬實，且證人陳有清、乙○○於處理本件舉發過程
    中，亦無任何違法抑或不當之瑕疵存在。況證人陳有清、乙
    ○○與異議人甲○○間，素不相識更無怨懟抑或過節，衡情
    衡理亦無設詞誣指異議人違規駕駛駛出路邊邊線之理。從而
    ，本件經查並無任何證據足資證明證人陳有清、乙○○於掣
    單舉發之執法過程中，有何捏造事實違法取締之情事，復未
    見舉發過程有何值勤不當之明顯瑕疵存在，是基於交通員警
    掣單舉發違反道路交通管理處罰條例所列之違規事實，乃公
    務員基於職務上權力，依法就特定之具體事件所為具公法上
    效果之單方行政行為，且基於公務員為公法上行為具有公信
    力之原則，該單方行政行為應可被推定為真正，據以依法處
    分之事實亦可認定為正確無誤。換言之，此項公信原則，乃
    立法者賦予行政機關制定違反道路交通事件統一裁罰標準及
    處理細則，使執勤警員得當機處分，以達維護交通秩序及安
    全之行政目的，而本於值勤員警維護交通秩序、安全職責所
    為之舉發所受之合法、正確之推定。本件總依卷內前揭各該
    事證，均徵異議人甲○○於舉發時、地違規駕車駛出路邊邊
    線時，顯非有道路交通管理處罰條例第九十七條第四款：汽
    車在雙向二車道行駛時，除準備停車或臨時停車外，不得駛
    出路面邊線之合法原因，其駕車爭道行駛而任意駛出邊線之
    違規行為，事證明確已堪認定。原處分機關援引首開規定裁
    處罰鍰新臺幣六百元並記違規點數一點，於法核無不當。本
    件異議人甲○○所提之異議為無理由，應予駁回。
中　　華　　民　　國　　94　　年　　11　　月　　29　　日
                  臺灣宜蘭地方法院交通法庭
                      法  官  陳  嘉  年
以上正本證明與原本無異
如不服本裁定，應於送達後5日內，向本院提出抗告狀（應附繕
本）。
                      書記官　詹  玉  惠
中　　華　　民　　國　　94　　年　　1２　　月　　2　　日
